【裁判字號】    91,訴,657
【裁判日期】    920512
【裁判案由】    強盜
【裁判全文】
臺灣基隆地方法院刑事判決                          九十一年度訴字第六五七號
    公  訴  人  臺灣基隆地方法院檢察署檢察官
    被      告  丙○○
    指定辯護人  本院公設辯護人乙○○
右列被告因強盜案件，經檢察官提起公訴（九十一年度偵字第二八○八號），本院判
決如左：
    主  文
丙○○共同意圖為自己不法之所有，以強暴至使不能抗拒，而取他人之物，累犯，處
有期徒刑陸年。
    事  實
一、丙○○前因違反肅清煙毒條例案件，經本院於民國八十七年五月八日以八十七年
    度訴字第一一三號判決判處有期徒刑三年二月確定，經送監執行後，於八十九年
    四月二十九日縮短刑期假釋出監，嗣於九十年七月三日假釋期滿，未經撤銷假釋
    ，視為已執行有期徒刑完畢。丙○○仍不知悛悔，與李克玉（已於九十一年六月
    十九日死亡，另經檢察官為不起訴處分）二人因缺錢花用，竟共同基於意圖為自
    己不法所有之犯意聯絡，商議強盜計程車司機財物，於九十一年五月二十六日下
    午四時許，由丙○○攜帶約三十公分長之短棍一支以報紙包覆，放置於其黑色背
    袋中，李克玉則攜帶白色棉手套一雙，二人步行至基隆市○○路與復興路口（烏
    橋頭）附近，佯裝乘客，攔下由甲○○所駕駛、車號ＮＥ─九二五號營業小客車
    ，上車後丙○○坐於後座、李克玉則坐於前座，二人表示要前往基隆市○○街「
    大船入港」社區，甲○○不疑有他，陷於錯誤而應允接載，抵達後甲○○再依二
    人指示開車往基隆市○○○路方向行駛，駛至迴車塔附近隧道口時，丙○○自後
    座以左手勒住甲○○脖子，右手持包有報紙之前開短棍抵住甲○○咽喉部位，以
    此方式施強暴，並對甲○○稱：「老兄，不好意思，我要搶劫，等一下會把你的
    車停在下面」等語，命甲○○停車，致甲○○不能抗拒，丙○○即由後方強行取
    走甲○○置於車門旁之皮夾內及手煞車下零錢盒內之現金共計新台幣（下同）五
    千元、摩托羅拉牌Ｔ一九一型銀色行動電話機一具，得手後，李克玉則戴上白色
    棉手套於雙手，丙○○命甲○○下車，李克玉即自右前座翻身跳至駕駛座，駕駛
    該車搭載丙○○至基隆市○○○路一九七號停車場停放後逃逸，所得贓款二人朋
    分花用完畢，上開行動電話機一具則由丙○○取走，以五百元之價格轉賣於其友
    人戊○○。嗣經甲○○報警，經警調取通聯紀錄循線查獲，始悉上情。
二、案經被害人甲○○訴由基隆市警察局第四分局報告臺灣基隆地方法院檢察署檢察
    官偵查起訴。
    理  由
一、訊問被告：被告丙○○雖於警詢中供承右開事實不諱，惟嗣後於偵訊及本院調查
    、審理中翻異前詞，矢口否認有何強盜之犯行，辯稱：是伊朋友李克玉及姓名年
    籍不詳綽號「小偉」之人一同去犯案的，九十一年五月二十六日中午該二人到伊
    家中，李克玉在伊家中借了一副手套外出，而於同日下午五、六時許李克玉帶來
    一具行動電話機要伊幫忙轉賣，伊才知李克玉與「小偉」行強盜之事，伊僅係持
    該行動電話機轉售予戊○○，並由戊○○之同居人丁○○代為收受而已，在警詢
    中因伊當時深陷毒品，想入監服刑戒除毒癮，乃向警察說本案是所為云云。
二、證據及認定事實之理由：
  (一)供述證據：
    1.證人即被害人甲○○之指述。甲○○於警詢（見九十一年五月二十六日警詢筆
      錄）、偵訊（九十一年八月十四日偵訊筆錄，見偵查卷第二四至二六頁）及本
      院九十二年三月十日調查中均證述右開事實。又甲○○於本院九十二年三月十
      日調查中，經本院依職權命隔離後於多人之聲音中辨認出聲行劫之歹徒聲音，
      亦明確指認出被告丙○○；而被告陳稱其身高一百七十公分，甲○○指述稱伊
      身高一百七十一公分、歹徒二人較伊略矮等語。
    2.證人戊○○之證述。戊○○於本院九十二年三月十日調查中證稱：被告確曾販
      售一具摩托羅拉牌Ｔ一九一型銀色行動電話機給伊，價格為五百元，當時伊人
      在洗澡，是由伊前妻丁○○收受，丁○○並曾以其門號00000000
      號ＳＩＭ卡試行撥打該行動電話機等語。
    3.證人丁○○之證述。丁○○經本院傳喚未到場，據其於警詢及偵訊中證稱：被
      告於九十一年五月二十七日下午撥打證人戊○○之行動電話（門號為0000
      000000號），由伊接聽，被告表示有朋友要以五百元價格賣出行動電話
      機一具，伊即表示願收購，二人乃約在其與戊○○租住處樓下基隆市○○○路
      二一一號前交易，嗣伊以門號0000000000號ＳＩＭ卡置入該行動電
      話機試行撥打使用等語。
    4.被告丙○○之自白。丙○○於九十一年七月五日警詢中自白右揭事實不諱，經
      本院依職權調取該警詢筆錄之錄音帶，於九十二年三月十日當庭勘驗，核錄音
      內容與上開警詢筆錄之記載相符。又被告於偵訊及本院調查中稱其在警詢中自
      白係為入獄戒毒云云，其警詢自白並無何受強暴、脅迫、利誘、詐欺、疲勞訊
      問、違法羈押或其他不正之方法取供之情事，是被告上開自白具有任意性。
  (二)物證及書證
    1.被害人甲○○所使用之門號00000000☆☆（詳如卷內所載，為保護被
      害人資訊，隱去其後二碼）之雙向通聯資料查詢表，顯示其所失之行動電話機
      序號為000000000000000號（附於警卷）。
    2.證人丁○○使用之門號0000000000號之雙向通聯紀錄表顯示該門號
      於九十一年五月二十七日下午一時四分許以序號0000000000000
      00號行動電話機發話，受話方為門號0000000000號，係證人戊○○所使用之門號（附於偵查卷第四五頁及四○頁）。
  (三)法院依證據認定事實之理由：被告丙○○之上開任意自白，核與證人即被害人甲○○指述之時間、地點及犯罪情節相符合，被害人迭於偵訊中、本院調查中指認
    出被告確係在後座出言恫嚇之人無訛。又被害人所遭劫之行動電話機，依證人丁○○及戊○○之證述、行動電話通聯紀錄之記載及被告丙○○之歷次供詞，係被
    告販售於證人戊○○，若果係李克玉與他人所盜取，被告既已明知其情，焉可能
    自冒危險而於翌日自行持之出售？是被告辯詞不符常情至為灼然，無足採信。被
    告之任意自白與事證相符，堪可採為證據。本件事證明確，被告犯行洵堪認定，
    應依法論科。
三、查被告丙○○與李克玉（行為後已歿，另經檢察官為不起訴處分）共同基於為自
    己不法所有之意圖，而推由被告丙○○下手實施強暴行為，在汽車後座扼抵駕駛
    座被害人之咽喉要害，使被害人侷限在狹窄空間內，依其行為之性質及當時存在
    之具體情狀，已足資抑制被害人之抗拒，任由被告搜括財物得逞，核被告丙○○
    所為，係犯刑法第三百二十八條第一項之強盜罪；又被告丙○○與李克玉二人自
    始身上已無足夠之金錢，而仍攔計程車佯為搭乘，使計程車司機陷於錯誤而允為
    載送，是而被告等得有受載運之財產上不法利益，核被告丙○○此部分行為，係
    犯刑法第三百三十九條第二項之詐欺得利罪。被告丙○○與李克玉二人間，有犯
    意之聯絡及行為之分擔，均為共同正犯。又被告丙○○所犯上開詐欺得利及強盜
    二罪間，有方法結果之牽連關係，應依刑法第五十五條之規定，從一重之強盜罪
    處斷。公訴意旨雖未論被告以刑法第三百三十九條第二項之詐欺得利罪，惟被告
    等該部分犯行已為起訴之犯罪事實所及，並與公訴意旨所指之強盜罪部分有裁判
    上一罪之關係，本院自應併予審究，附此敘明。被告丙○○前因違反肅清煙毒條
    例案件，經本院判處有期徒刑三年二月確定，送監執行後，於八十九年四月二十
    九日縮短刑期假釋出監，嗣於九十年七月三日假釋期滿，未經撤銷假釋，視為已
    執行有期徒刑完畢，有臺灣高等法院被告全國前案紀錄表、法務部在監在押資料
    表各一份在卷可稽，其於受前案有期徒刑之執行完畢後，五年以內再犯本件有期
    徒刑以上之罪，為累犯，應依刑法第四十七條之規定加重其刑。爰審酌被告正值
    青年，不思以正當方法賺取金錢，妄想不勞而獲，法治觀念淡薄，顯有矯治之必
    要，且被告與他人合力行劫，心念險惡，對於承載不特定人之職業駕駛人之人身
    安全造成重大威脅，嚴重妨礙社會之安寧秩序，惟慮被告犯罪時未蓄意傷害被害
    人，然犯後仍飾詞圖免法律制裁等一切情狀，量處如主文所示之刑，以示懲儆。
四、據上論斷，應依刑事訴訟法第二百九十九條第一項前段，刑法第二十八條、第五
    十五條、第三百二十八條第一項、第三百三十九條第二項、第四十七條，判決如
    主文。
本案經檢察官熊南彰到庭執行職務。
中      華      民      國    九十二    年      五      月     十二     日
                                臺灣基隆地方法院刑事第二庭
                                        法  官  蔡  岱  霖
右正本證明與原本無異。
對於本件判決如有不服，應於收受送達後十日內，向本院提出上訴書狀，上訴於臺灣
高等法院，並按他造當事人之人數附具繕本。
                                        書記官  陳  錦  進
中      華      民      國    九十二    年      五      月     十二     日
附錄論罪法條
刑法第三百二十八條第一項：
意圖為自己或第三人不法之所有，以強暴、脅迫、藥劑、催眠術或他法，至使不能抗
拒，而取他人之物或使其交付者，為強盜罪，處五年以上有期徒刑。
刑法第三百三十九條第一項、第二項：
意圖為自己或第三人不法之所有，以詐術使人將本人或第三人之物交付者，處五年以
下有期徒刑、拘役或科或併科一千元以下罰金。
以前項方法得財產上不法之利益或使第三人得之者，亦同。


司法院資訊處製作；財團法人民間司法改革基金會備份。
